臺灣高雄地方法院刑事判決　　　　　　　　　　　　　九十一年度易字第三五九號
　　公　訴　人　臺灣高雄地方法院檢察署檢察官
　　被　　　告　丙○○
右列被告因妨害公務等案件，經檢察官聲請簡易判決處刑（九十年度偵字第一八二八
八號），經本院旗山簡易庭認不宜以簡易判決處刑，移由請本院刑事庭依普通程序審
理，本院判決如左：
    主    文
丙○○服用酒類，不能安全駕駛動力交通工具而駕駛，處拘役肆拾日，如易科罰金，
以佰元折算壹日；又對於公務員依法執行職務時，施強暴，處有期徒刑月，如易
科罰金，以佰元折算壹日。
    事    實
一、丙○○自民國九十年九月十五日凌晨二時五分許，明知其已因服用酒類，達不能
    安全駕駛動力交通工具之程度，竟仍於同日凌晨二時許，駕駛其配偶吳家君所有
    、車牌號碼二Ｍ三一六二號動力交通工具自用小客車，沿國道十號公路由東向西
    方向行駛，行經國道十號公路東向三公里五百公尺處，因行車不穩，適內政部警
    政署國道公路警察局第五警察隊岡山分隊員警乙○○、甲○○在該路段依法執行
    巡邏勤務，遂當場攔檢並對丙○○進行酒精濃度測試，丙○○於同日凌晨二時五
    十三分許之呼氣酒精濃度為０‧八四亳克＼公升；員警乙○○、甲○○遂依法當
    場掣單舉發並逮捕丙○○、令其前往警局製作筆錄，另告知丙○○將由員警代為
    駕駛該車牌號碼二Ｍ三一六二號自用小客車前往警局，詎料，丙○○央求員警寬
    縱不果後，竟基於妨礙員警依法執行逮捕職務之犯意，逕自返回車上取走所駕車
    輛鑰匙、拒絕登上警車，復於員警令其上車之際，往車道上奔跑逃逸，員警乙○○、甲○○遂持手銬以強制力執行逮捕，丙○○竟為抗拒逮捕，徒手推打、以身
    體衝撞員警乙○○、甲○○二人，致員警乙○○受有左膝、左肘、右指甲床、右
    前臂挫擦傷之傷害，員警甲○○則受有雙膝、雙手、左肘、左前臂多處挫擦傷之
    傷害。
二、案經乙○○、甲○○訴由國道高速公路警察局第五警察隊移送臺灣高雄地方法院
    檢察署檢察官聲請簡易判決處刑，經本院旗山簡易庭認不宜以簡易判決處刑，移
    由本院刑事庭審理。
    理    由
一、訊據被告丙○○固不否認於右揭時、地飲用酒類後，仍駕駛動力交通工具車牌號
    碼二Ｍ三一六二號自用小客車，行經國道十號公路東向三公里五百公尺處時，為
    警當場攔檢發覺等情，惟矢口否認有服用酒類，不能安全駕駛動力交通工具而駕
    駛，及對於公務員依法執行職務時，施強暴之犯行，辯稱：當日其僅飲用一瓶啤
    酒，意識清楚，並無行車不穩情形，應係其所駕車輛因風勢、閃避地面坑洞或被
    告分神與車內外國友人交談而搖晃，且當日員警所用呼氣酒精濃度測試儀器是否
    符合國家認定標準、測試時是否歸零，均有可疑，又其並未徒手推打、以身體衝
    撞員警乙○○、甲○○二人，亦未往車道上奔跑逃逸，員警乙○○、甲○○二人
    所受傷勢乃因員警不耐其遲未在舉發違反道路交通管理事件通知單上簽名，忽然
    持手銬擬銬住被告右手，被告試圖閃躲，員警以強力壓制被告於地面及路旁欄杆
    時造成云云。
二、經查：
（一）被告自九十年九月十五日凌晨二時五分許，明知其已因服用酒類，達不能安全
      駕駛動力交通工具之程度，竟仍於同日凌晨二時許，駕駛其配偶吳家君所有、
      車牌號碼二Ｍ三一六二號動力交通工具自用小客車，沿國道十號公路由東向西
      方向行駛，行經國道十號公路東向三公里五百公尺處，因行車不穩，適內政部
      警政署國道公路警察局第五警察隊岡山分隊員警乙○○、甲○○在該路段依法
      執行巡邏勤務，遂當場攔檢並對丙○○進行酒精濃度測試，被告於同日凌晨二
      時五十三分許之呼氣酒精濃度為０‧八四亳克＼公升；員警乙○○、甲○○遂
      依法當場掣單舉發並逮捕被告、令其前往警局製作筆錄，另告知被告將由員警
      代為駕駛該車牌號碼二Ｍ三一六二號自用小客車前往警局，詎料，被告央求員
      警寬縱不果後，竟逕自返回車上取走所駕車輛鑰匙、拒絕登上警車，復於員警
      令其上車之際，往車道上奔跑逃逸，員警乙○○、甲○○遂持手銬以強制力執
      行逮捕，被告竟為抗拒逮捕，徒手推打、以身體衝撞員警乙○○、甲○○，致
      員警乙○○受有左膝、左肘、右指甲床、右前臂挫擦傷之傷害，員警甲○○則
      受有雙膝、雙手、左肘、左前臂多處挫擦傷之傷害等事實，業據告訴人即員警
      乙○○、甲○○二人到庭指述纂詳，核與內政部警政署國道公路警察局舉發違
      反道路交通管理事件通知單、刑法第一百八十五條之三案件測試觀察紀錄表、
      酒精濃度檢測單、診斷證明書、值勤報告所載相符，其中被告於九十年九月十
      五日凌晨二時五十三分許之呼氣酒精濃度為０‧八四亳克＼公升，被告為警攔
      檢前後有對員警指揮及交通號誌無反應或遲緩，駕駛判斷力顯然欠佳，蛇行、
      車身搖擺不定、轉彎車徑過大、過小、操控力欠佳，語無倫次、含混不清、意
      識模糊、多話情形，亦經現場處理員警乙○○、甲○○當場觀察、測試後記載
      明確，有酒精濃度檢測單、刑法第一百八十五條之三案件測試觀察紀錄表附卷
      可稽。
（二）被告雖辯稱當日其僅飲用一瓶啤酒，意識清楚，並無行車不穩情形，應係其所
      駕車輛因風勢、閃避地面坑洞或被告分神與車內外國友人交談而搖晃，且當日
      員警所用呼氣酒精濃度測試儀器是否符合國家認定標準、測試時是否歸零，均
      有可疑云云，但刑法第一百八十五條之三規定所謂「不能安全駕駛」，係抽象
      危險犯，並不以發生具體危險為必要，倘駕駛人呼氣酒精濃度達每公升０．五
      五毫克（０．五五亳克＼公升）以上，肇事率為一般正常人之十倍，即應認為
      已達不能安全駕車之標準，此業經法務部八十八年五月十八日以法八八檢字第
      ００一六六九號函告週知，應為絕對不能安全駕駛動力交通工具；且就醫學文
      獻所知，酒精對人體造成之影響，於呼氣時酒精濃度達每公升０‧二五毫克（
      約合體內血液中酒精濃度五０亳克＼公升或百分之零點零五）即會輕度中毒，
      造成輕度協調功能降低，呼氣酒精濃度達每公升０‧五毫克時（約合體內血液
      中酒精濃度一００亳克＼公升或百分之零點一）屬輕到中度中毒症狀，出現反
      應較慢、感覺減低、影響駕駛之狀況，又飲酒後一小時許，其體內血液酒精濃
      度可達最高，此亦分別有行政院國軍退除役官兵輔導委員會臺北榮民總醫院八
      十八年八月五日（八八）北總內字第二六八六八號函、八十八年十月二十六日
      （八八）院賓文廉字第一三四０七號臺灣高等法院函附台北醫學院附設醫院精
      神科主任蔡尚穎「酒精對人體生理與行為之影響」一文可據；本件被告為警攔
      檢時，呼氣酒精濃度為０‧八四亳克＼公升，前已述及，是縱被告所辯車輛因
      風勢、閃避地面坑洞或被告分神與車內外國友人交談而搖晃等節均屬實，其駕
      車時之呼氣酒精濃度既已逾０．五五亳克＼公升，揆諸上開說明，仍應認已達
      不能安全駕駛動力交通工具之標準。至被告質疑員警所用呼氣酒精濃度測試儀
      器是否符合國家認定標準、測試時是否歸零一節，亦委無可採，蓋員警乙○○
      、甲○○原即為國道公路警察局第五警察隊岡山分隊員警，任職均已逾十年，
      且與被告素不相識，此為被告所不爭執，衡情乙○○、甲○○二人自無為羅織
      誣陷被告而故意以不合格之儀器或不正確方式對被告進行撿測之可能，參諸被
      告當日駕車前確有飲酒，此經其自承無訛，被告復有對員警指揮及交通號誌無
      反應或遲緩，駕駛判斷力顯然欠佳，蛇行、車身搖擺不定、轉彎車徑過大、過
      小、操控力欠佳，語無倫次、含混不清、意識模糊、多話等情狀，前已述及，
      當日員警所使用之呼氣酒精檢測儀器運作正常、員警乙○○、甲○○並未以不
      正常方式進行檢測，已堪認定。
（三）被告另辯稱並未徒手推打、以身體衝撞員警乙○○、甲○○二人，亦未往車道
      上奔跑逃逸，員警乙○○、甲○○二人所受傷勢乃因渠等不耐其遲未在舉發違
      反道路交通管理事件通知單上簽名，忽然持手銬擬銬住被告右手，被告試圖閃
      躲，員警以強力壓制被告於地面及路旁欄杆時造成云云，惟被告當日呼氣酒精
      濃度達０‧八四亳克＼公升，前業提及，是被告已呈相當程度之酒醉、中毒狀
      態，被告亦不諱言其曾央請員警寬縱、拒絕員警代其駕駛車輛而逕自返回車上
      取走所駕車輛鑰匙、拒絕登上警車、為抗拒員警以手銬等強制力逮捕而不停掙
      扎，且始終認為當日員警不應逮捕之、禁止其繼續駕駛動力交通工具自用小客
      車，參諸當日參與逮捕被告之員警有乙○○、甲○○二人，乙○○、甲○○仍
      分別受有左膝、左肘、右指甲床、右前臂挫擦傷、雙膝、雙手、左肘、左前臂
      多處挫擦傷之傷害，且員警乙○○、甲○○二人受傷部位多為膝蓋、手肘、前
      臂擦挫傷，業如前述，倘被告確未徒手推打、以身體衝撞值勤員警乙○○、甲○○，以員警乙○○、甲○○二人之力逮捕被告隻身一人，又豈會造成膝蓋、
      手肘、前臂多處擦挫傷？況員警乙○○、甲○○與被告並無宿怨仇隙，前已提
      及，衡情應無故意以過當之強制力逮捕被告，致自身均受傷之可能，是被告因
      酒後意識模糊、情緒激動，不滿員警逮捕且禁止其繼續駕駛車輛，為抗拒員警
      之逮捕而徒手推打、以身體衝撞員警乙○○、甲○○，造成乙○○、甲○○分
      別受有上開傷勢，亦足認定。
（四）末按，被告當庭聲請訊問證人即該名在場之外國友人ＤＯＡＮ ＪＥＦＦＲＥＹ
      ＤＡＶＩＤ，但該外籍人士因無任何犯罪行為，是員警僅影印其駕駛執照留存
      參考，並未訊問之，而經本院依該駕駛執照所載職權函內政部警政署入出境管
      理局及外事組查詢及派員查訪結果，該名外籍人士雖尚未出境，但已未居住在
      入境登記表所載地址，有駕駛執照影本、內政部警政署入出境管理局境信凡字
      第０九一００二七一三一號覆函暨旅客入出境紀錄表、外僑入出境資料檔查詢
      單、刑案電話查詢登記表可按，是亦無證據足資為對被告有利之認定。
（五）綜上所述，本件事證已臻明確，被告犯行洵堪認定，應依法論科。
三、按乙○○、甲○○為內政部警政署國道公路警察局第五警察隊岡山分隊員警，為
    公務員，而巡邏、臨檢、盤查轄區內可疑人、地，並對犯罪證物進行蒐證，逮捕
    現行犯，均為協助偵查犯罪、有關警察業務之保安事項，為警察法第九條第三款
    、第七款警察依法得行使之職權，是被告飲用酒類、不能安全駕駛而駕駛動力交
    通工具自用小客車，為警攔檢發覺後，為抗拒逮捕，故意以徒手推打、以身體衝
    撞方式施以強暴，並致員警乙○○、甲○○受傷，係犯刑法第一百八十五之三條
    服用酒類不能安全駕駛動力交通工具而駕駛罪及第一百三十五條第一項對於公務
    員依法執行職務時施強暴罪。被告雖徒手推打、以身體衝撞員警，造成員警乙○○、甲○○受傷，傷害部分並經員警乙○○、甲○○提出告訴，但並無證據足認
    被告除抗拒逮捕外，另具傷害犯意，是造成員警乙○○、甲○○受傷部分，已包
    含於刑法第一百三十五條第一項對於公務員依法執行職務時施強暴罪罪質中，不
    另論罪。被告所犯上開二罪，犯意個別、行為互殊，應予分論併罰。本院審酌被
    告並無前科、素行良好，有臺灣高等法院被告全國前案紀錄表、臺灣高雄地方法
    院檢察署刑案資料查註紀錄表可佐，而酒精成分對人之意識能力具有不良影響，
    超量飲酒後會導致對週遭事務之辨識及反應能力較平常狀況薄弱，被告服用酒類
    達不能安全駕駛之程度，竟仍駕駛汽車於道路上行駛，對一般往來之人車均生高
    度危險性，實有可罰，且對於依法執行職務之公務員施以強暴，致該等公務員受
    傷，犯後復一再飾詞狡辯、毫無悔意等一切情狀，量處如主文所示之刑，並諭知
    如易科罰金之折算標準。
據上論斷，應依刑事訴訟法第四百五十二條、第二百九十九條第一項前段，刑法第一
百八十五之三條、第一百三十五條第一項、第五十一條第十款、第四十一條第一項，
罰金罰鍰提高標準條例第一條前段、第二條，判決如主文。
本案經檢察官林慶宗到庭執行職務。
中      華      民      國    九十一    年      五      月    二十八    日
                              臺灣高雄地方法院刑事第三庭
                                      法  官  洪  文  慧
右正本證明與原本無異。
如不服本判決，應於判決送達後十日內，向本院提出上訴狀。
                                      書記官  蔡  維  容
中      華      民      國    九十一    年      五      月    二十九    日
